臺灣高雄地方法院刑事判決（補發）　   95年度重訴字第74號
公　訴　人　臺灣高雄地方法院檢察署檢察官
被　　　告　蔡守誠
選任辯護人　連立堅律師
　　　　　　李淑欣律師
　　　　　　蘇琬婷律師
被　　　告　張唐偉
選任辯護人　鄭國安律師
　　　　　　吳麗珠律師
被　　　告　李志良
指定辯護人　郭泰煌律師
被　　　告　林福添
　　　　　　蔡天文
　　　　　　蔡信東
共　　　同
指定辯護人　洪士宏律師
上列被告因擄人勒贖等案件，經檢察官提起公訴（95年度偵字第
9783號、第11274 號、第16713 號、第16866 號），本院判決如
下：
    主  文
辛○○共同犯強盜擄人勒贖罪，處有期徒刑拾伍年。
丁○○、庚○○共同犯強盜擄人勒贖罪，各處有期徒刑拾肆年。
丙○○共同犯強盜擄人勒贖罪，累犯，處有期徒刑拾年陸月。
乙○○、壬○○共同犯強盜擄人勒贖罪，各處有期徒刑拾壹年陸
月。
    事  實
一、丙○○前因贓物、竊盜、違反毒品危害防制條例案件，經本
    院分別以90年度易字第4652號、91年度易字第76號、91年度
    訴字第3051號判處有期徒刑3 月、1 年、8 月（7 月、3 月
    ，應執行有期徒刑8 月）確定，並經裁定應執行有期徒刑1
    年10月。其又因業務侵占案件，經本院以92年度易字第1363
    號判處有期徒刑6 月確定，經發監執行上開有期徒刑1 年10
    月及6 月，於民國93年12月16日假釋出監，並付保護管束，
    後於94年6 月8 日上開假釋期滿未經撤銷，視為執行完畢。
二、緣辛○○因其姊癸○○曾與戊○○交往及同住，得悉戊○○
    頗具資力且經常身懷為數不少之金錢，遂與丁○○、乙○○
    、庚○○、丙○○、壬○○共同基於意圖為自己不法所有之
    犯意聯絡，謀議擄戊○○以達渠等強盜及意圖勒贖之目的，
    遂先於95年2月1日上午某時許，由辛○○持其向丁○○借用
    （申設名義人為丁○○之妻王○○）之0000000000號行動電
    話聯絡戊○○所持用之0000000000號行動電話，約定於同日
    中午12時10分許，在高雄縣鳳山市○○路0段000號「○○游
    泳池」附近之「○○飯店」碰面，丁○○則另邀約乙○○、
    庚○○等人共同前往該處。辛○○、乙○○2人即共同搭乘
    丁○○所駕駛之自小客車抵達○○飯店，辛○○、乙○○隨
    即下車等候戊○○前來，丁○○則駕車在「○○飯店」附近
    徘徊，見機行事；庚○○則邀集丙○○、壬○○共同前往，
    並攜帶手槍及手銬，共乘壬○○所駕駛車牌號碼00-000   0
    號自用小客車前往「○○游泳池」停車場等候。待戊○○駕
    駛車牌號碼0000-00自用小客車抵達○○飯店，乙○○、辛○○2人則坐上戊○○所駕駛之自小客車，同日中午12時25
    分許，戊○○將車駛入○○游泳池停車場後，辛○○隨即下
    車，庚○○、丙○○、壬○○等人立即將車擋住停車場出入
    口，致戊○○無法駕車離開後，辛○○便開啟戊○○所駕駛
    之0000-00自用小客車之車門，丙○○等人隨即進入戊○○
    所駕自用小客車內，戊○○見進入副駕駛座之人伸手欲取下
    其車內鑰匙孔之汽車鑰匙，驚覺有異，隨即下車，並往停車
    場後方逃跑，然隨即為辛○○、丙○○、乙○○、壬○○等
    人捉住，丙○○、庚○○即持上開預先準備之手槍（未扣案
    而無從證明是否具有殺傷力）毆打戊○○頭部，並強押戊○○坐上0000-00自用小客車，復以上開預先準備之手銬銬住
    戊○○之手，渠等5人（即丁○○除外）即與戊○○分乘上
    開自用小客車2部（即車牌號碼0000-00號、00-0000號），
    駛往高雄縣大寮鄉大坪頂公墓處，丁○○則於自行駕車前往
    途中跟丟。辛○○、庚○○、丙○○、壬○○、乙○○等5
    人抵達大坪頂公墓後，隨即取走已陷於不能抗拒之戊○○身
    上所攜帶約新臺幣（下同）12萬元之現金，辛○○復毆打戊○○臉部，向戊○○勒贖100萬元，並以「如果今天你沒有
    把錢交出來的話，要好好保重」等言語加以脅迫，戊○○為
    求能平安離去，經協調後，遂不得已答應願於今日再交付40
    萬元，其餘50萬元則待戊○○恢復自由後，再行交付。戊○○即以其上開0000000000號行動電話撥打其妻廖○○之0000
    000000號行動電話，指示廖○○備妥40萬元在○○飯店前等
    候辛○○前來取款。聯絡妥當後，辛○○、庚○○、壬○○
    則駕車前去○○飯店取款，乙○○、丙○○則仍繼續留在大
    坪頂公墓看守戊○○，限制戊○○之自由。俟辛○○、壬○○取得贖款40萬元，駕車返回大坪頂公墓搭載乙○○及丙○○，並將戊○○釋放後離去，戊○○隨即駕駛其所有之上開
    自小客車離開。辛○○、壬○○、庚○○、乙○○、丙○○
    等人嗣後便駕車返回庚○○位於高雄縣○○○路000巷00號
    租屋處與丁○○朋分上開所得款項（約52萬元）。嗣經戊○○報警，為警循線查獲。
三、案經高雄市政府警察局三民第二分局報請臺灣高雄地方法院
    檢察署檢察官偵查起訴。
    理  由
壹、程序部分（含本案證據能力之認定）：
    按被告以外之人於偵查中向檢察官所為陳述，除顯有不可信
    之情況者外，得為證據，刑事訴訟法第159 條之1 第2 項定
    有明文。偵查中對被告以外之人所為之偵查筆錄，或被告以
    外之人向檢察官所提之書面陳述，性質上均屬傳聞證據。惟
    現階段刑事訴訟法規定檢察官代表國家偵查犯罪、實施公訴
    ，依法其有訊問被告、證人及鑑定人之權，證人、鑑定人且
    須具結，而實務運作時，檢察官偵查中向被告以外之人所取
    得之陳述，原則上均能遵守法律規定，不致違法取供，其可
    信度極高，自得為證據。本件證人（即被害人）戊○○於95
    年4 月19日檢察官偵查中、證人劉○○於95年4 月25日檢察
    官偵查中所為之證述，性質上雖均屬傳聞證據，惟係偵查中
    向檢察官所為之證述，並經具結，且無顯有不可信之情況，
    衡諸上開規定，自均具有證據能力。
貳、實體部分：
一、訊據被告辛○○、丁○○、乙○○、庚○○、丙○○、壬○○等6 人（下稱被告辛○○等6 人）均矢口否認有上揭強盜
    擄人勒贖犯行，被告辛○○辯稱：我與被害人戊○○有毒品
    債務糾紛，被害人與其朋友劉○○騙我12萬元，且之前我姊
    姊幫被害人交保20萬元也沒有還我，是去向被害人討債，沒
    有結夥強盜及擄人勒贖犯意云云；被告丁○○辯稱：被告辛○○要我去找被告庚○○，我打電話給被告乙○○，並載被
    告辛○○去找庚○○，之後被告辛○○要我載他及被告乙○○去「○○游泳池」，到了那裡，被告乙○○、辛○○下車
    後，我就離開了，沒有去大坪頂公墓。至於後來去被告庚○○處所拿6萬元，是被告辛○○之前積欠我的借款（借12萬
    元，前已還6萬元），0000000000號行動電話是案發前1日即
    95 年1月31日被告辛○○向我借用，沒有共同強盜擄人勒贖
    云云；被告乙○○、庚○○、丙○○、壬○○則均辯稱：是
    跟被告辛○○一起去討債，沒有結夥強盜及擄人勒贖犯意云
    云。惟查：
  (一)於95年2 月1 日，被告辛○○撥打電話聯絡被害人戊○○，
    約定在高雄縣鳳山市○○路0 段000 號「○○游泳池」附近
    之「○○飯店」碰面，被告乙○○、辛○○等2 人隨即搭乘
    被告丁○○所駕駛自用小客車抵達○○飯店，被告乙○○、
    辛○○隨即下車等候被害人前來。被告丙○○、庚○○、壬○○等3 人，則由被告壬○○駕駛，共乘另部自用小客車，
    在○○游泳池停車場等候。待被害人駕駛車牌號碼0000-00
    自用小客車抵達○○飯店，被告乙○○、辛○○則坐上被害
    人所駕駛之自用小客車。同日中午12時25分許，被害人將車
    駛入○○游泳池停車場後，被告辛○○隨即下車，被告丙○○、庚○○、壬○○等人立即駕車擋住停車場出入口，致被
    害人無法駕車離開後，被告辛○○便開啟被害人所駕駛之83
    11-JQ 自用小客車之車門，被告丙○○等人隨即進入被害人
    自用小客車之車內，被害人見有人伸手欲取下置於車內鑰匙
    孔之汽車鑰匙，驚覺有異，隨即下車，而往停車場後方奔去
    ，然隨即為被告辛○○等人捉住，被告丙○○則持預先準備
    之手槍（未扣案，無從證明是否具有殺傷力），毆打被害人
    頭部，並強拉被害人坐上車牌號碼0000-00 號自用小客車。
    被告辛○○等5 人隨即分乘車牌號碼0000-00 自用小客車及
    上開原由壬○○所駕駛之自用小客車，駛往高雄縣大寮鄉大
    坪頂公墓處，將被害人加以監禁。被害人撥打電話聯繫其妻
    廖○○，指示廖○○備妥40萬元，在○○飯店前，等候被告
    辛○○前來取款。聯絡妥當後，被告壬○○駕車載被告辛○○、庚○○前去○○飯店取款，被告乙○○、丙○○則繼續
    留在大坪頂公墓，看守被害人，丙○○並以手銬銬住被害人
    。俟被告辛○○、壬○○、庚○○取得贖款40萬元，被告辛○○、壬○○駕車返回大坪頂公墓，將被害人釋放後，被害
    人隨即駕駛其所有之上開自用小客車離開。被告辛○○、壬○○、庚○○、乙○○、丙○○等人便駕車返回被告庚○○
    位於高雄縣○○○路000巷00號。上開款項最後由被告庚○○、丁○○、乙○○、壬○○、丙○○各取得6萬元，餘均
    由被告辛○○取得等上揭事實，為被告6人於本院審理時不
    爭執在卷（見本院卷第265頁），並經證人（即被害人）戊○○於本院審理時證稱：95年2月1日被告辛○○約我到「○○飯店」，當日我有帶約12萬元放在皮包裡面，在停車場時
    ，我跟被告辛○○講話，有人進入我車內，要拔我鑰匙所以
    我就往外逃跑，在整個過程中，他們用東西打我，頭部有受
    傷，是他們押我去大坪頂公墓，且不准我把頭抬起來，我不
    能反抗，因為我雙手被手銬銬在後面。於95年2月1日當天總
    共損失約52萬元，分2次給付，第一次是在大坪頂交12萬元
    給庚○○，當時被告辛○○也在現場，其他40萬元是我叫我
    太太拿給他們的，因為我人在他們那邊，沒有付出這筆錢，
    我沒有辦法離開，當時我已經受傷，只想快點離開。在被告
    辛○○、壬○○、庚○○他們離開去向我太太拿錢以後，被
    告丙○○、乙○○留在大坪頂公墓看守我，我太太有在「○○飯店」外面交給被告辛○○40萬元，直至被告辛○○他們
    拿到錢時才解開手銬。又我在停車場時，對方有2人用槍托
    打我，也有看到他們在拉槍機退子彈，確定有人用槍托打我
    。在「○○游泳池」及車上，有看到2把槍，是庚○○、丙○○拿的。往大坪頂公墓之車上，最少有庚○○、丙○○、
    乙○○3個人與我同車，在大坪頂公墓沒有看到丁○○。被
    告辛○○他們有要我拿100萬元出來處理，因為我沒有那麼
    多錢，協調後才決定除已經付了12萬外，另再給40萬元，我
    沒有答應說劉○○的事情我要處理等語甚詳（見本院卷第
    582 至604頁），其於95年4月19日檢察官偵查中具結後並證
    稱：我於95年2月1日，在高雄縣○○市○○路「○○游泳池
    」停車場被人擄走，當時有4至5人擄我，他們其中有2人持
    槍，並且用槍打我的頭，其中部分的人徒手毆打我，我頭暈
    無法抵抗，對方便將我拖到我車上去，讓我坐後座，並命我
    頭低低不准看前方，且互相討論要押我到何處，最後結論是
    要押我到大坪頂公墓，在車上時對方有用手銬銬住我的手，
    後來他們在車上說：「今天我們綁你，無論是黑是白都可以
    對付你」，我便告訴對方「如果是要錢的話，是要多少，只
    要放我走的話，我都可以付」，對方說這要問被告辛○○。
    從「○○游泳池」停車場到大坪頂公墓約20、30分鐘，他們
    在大坪頂公墓，有拿了我身上將近12萬元。又在大坪頂公墓
    ，被告辛○○打我嘴角，他說如果今天我沒有把錢交出來的
    話，要我好好保重之類的話，我問被告辛○○要多少錢，他
    說要100萬元，我說我今天沒有辦法湊到那麼多錢，若是50
    萬元是否可以，他們說可以，並且問我如何交錢，我說我請
    我太太將錢交給他們，我便以我的行動電話打給我太太，叫
    我太太將錢拿到○○飯店交給被告辛○○，他們並說剩下的
    50 萬元要我在3天內湊足給他們，他們會再聯絡我。我打電
    話給我太太後，對方留下2個人看守我，其他3人就開著那台
    墨綠色車子離開，約1個多小時後返回，我與對方無毒品交
    易糾紛，被告辛○○欠我2、3萬元，我沒有欠被告辛○○金
    錢等語甚詳（見偵一卷第196至199頁）。再者，被害人於95
    年2月1日頭部、臉部有遭毆打，而受有頭部外傷、頭頂頭皮
    裂傷4公分、左顏面嘴角裂傷2處等傷害，亦有高雄市民生醫
    院95年2月1日診斷證明書1紙附卷可憑（見偵一卷第58頁）
    。此外，復有監視器翻拍畫面4張（偵一卷第41、42頁）、0
    000000000號電話通聯紀錄1份（戊○○使用，見偵一卷第68
    至70頁）、0000000000號通聯紀錄1份（廖○○使用，見偵
    一卷第71至73頁）、0000000000號電話通聯紀錄1份（申設
    名義人為丁○○之妻王○○，見偵一卷第74至76頁）、0000
    000000號電話通聯紀錄1份（申設名義人為丁○○之妻王○○，見偵一卷第77至79頁）、0000000000號行動電話通聯紀
    錄1份（乙○○使用，見偵一卷第80至82頁）、0000000000
    號行動電話通聯紀錄1份（申設名義人為甲○○，壬○○所
    使用，見偵一卷第82之1、83頁）、通訊監察書及監察譯文
    附卷（見偵一卷第84、85頁、第90至98頁、本院卷第475至
    479頁）。
  (二)被告辛○○雖辯稱：我與被害人有毒品債務糾紛，被害人與
    其朋友劉○○騙我12萬元，且之前我姊姊幫被害人交保20萬
    元也沒有還我，是去向被害人討債，沒有結夥強盜及擄人勒
    贖犯意云云。惟查：
  １、被告辛○○就上開辯稱：伊有向案外人劉○○購買毒品而
      交付12萬元云云，為證人劉○○於95年4 月25日檢察官偵
      查中具結後所否認（見偵一卷第216 頁），被告辛○○復
      未能提出證據以供查證（參偵一卷第216 至218 頁），已
      難信為真實。況被告自承係向案外人劉○○購買毒品，且
      12萬元亦係交給案外人劉○○等情，業據被告於本院聲羈
      案件時供承在卷（見院五卷第15頁），則縱認上開毒品交
      易屬實，與被告辛○○為毒品交易之相對人及收受價金之
      人均係案外人劉○○，亦與被害人無涉。再者，案外人劉
      ○○之債務非被害人所積欠，與被害人無關，被害人亦未
      答應被告辛○○代為處理劉○○之債務，案發當日被害人
      所以交付約52萬元，是因為其沒有付出這筆錢無法離去等
      情，並經證人戊○○於本院審理時證述明確在卷（見本院
      卷588 、602 、603 頁）。又被告辛○○已知悉被害人否
      認其有與案外人劉○○共同詐騙（見偵一卷第217 頁），
      其仍先以電話將被害人騙出見面，再糾眾夥同本案被告多
      人前往，復由共同被告丙○○等人攜帶手槍、手銬等物，
      毆打並擄走被害人加以監禁，且要求贖款100 萬元（亦已
      逾被告辛○○所辯債務金額12萬元），復於取走被害人隨
      身攜帶金錢及取得被害人之妻所交付之贖款後，始將被害
      人釋放，被告辛○○等人有強盜及擄人勒贖之犯意及行為
      ，實屬灼然甚明，被告辛○○上開所辯：我與被害人有毒
      品債務糾紛，被害人與其朋友劉○○騙我12萬元，是去向
      被害人討債，沒有結夥強盜及擄人勒贖犯意云云，為犯後
      飾卸之詞，不足採信。
  ２、至被告辛○○另辯稱：之前我姊姊幫被害人交保20萬元也
      沒有還我云云，並提出保證金收據1 紙（見本院卷第269
      頁）。惟查，上開保證金20萬元之所有人仍為癸○○，日
      後若法院發還上開保證金亦係通知癸○○領取，是被害人
      並未積欠癸○○20萬元之債務。況上開保證金應該還在法
      院，癸○○亦沒有向被害人追討，並經證人戊○○於本院
      審理時證稱在卷（見本院卷第601 頁），則被告辛○○自
      無向被害人追討之理。況被告辛○○若係因上開保證金債
      務20萬元向被害人討債，而擄走被害人，則其自當於警詢
      及檢察官偵查中提及上開事由。然觀被告辛○○於警詢、
      檢察官偵訊中之供述，均不曾提及上開保證金債務，有被
      告警詢及偵訊筆錄在卷可稽（見偵一卷第3 至8 頁警詢筆
      錄2 份、第178 至182 頁偵訊筆錄），其於本院聲羈案件
      訊問時，經法官訊問有何債務糾紛，被告辛○○仍未隻字
      提及上開20萬元保證金債務，而僅敘及上開毒品交易12萬
      元糾紛（見院五卷第14至20頁），自堪認被告辛○○上開
      所辯，係臨訟卸責之詞，亦不足採信。
  (三)被告丁○○雖辯稱：被告辛○○要我去找被告庚○○，我打
    電話給被告乙○○，並載被告辛○○去找庚○○，之後被告
    辛○○要我載他及被告乙○○去「○○游泳池」，到了那裡
    ，被告乙○○、辛○○下車後，我就離開了，沒有去大坪頂
    公墓。至於後來去被告庚○○處所拿6 萬元，是被告辛○○
    之前積欠我的借款（借12萬元，前已還6 萬元），00000000
    00號行動電話是案發前1 日即95年1 月31日被告辛○○向我
    借用，沒有共同強盜擄人勒贖云云。惟查：
  １、被告丁○○於95年2 月1 日，有駕駛其所有之自用小客車
      搭載辛○○及乙○○前往「○○飯店」等情，為被告丁○○於本院審理時所不爭執（見本院卷第264 頁）。又95年
      2 月1 日係被告丁○○帶被告辛○○去找庚○○、丙○○
      、壬○○，且去的目的就是幫被告辛○○討錢等情，業據
      被告辛○○於本院審理時證稱在卷（見本院卷第499 頁）
      。另證人壬○○於本院審理時亦證稱：被告丁○○開車載
      被告辛○○，被告辛○○下車後，被告丁○○仍開車在「
      ○○飯店」附近青年路上徘徊，有開到「○○游泳池」停
      車場附近，直到我們要離開「○○游泳池」停車場時，他
      就跟丟了，被告丁○○還打電話問我們跑到那裡去了及後
      來取得款項後，就返回大坪頂公墓搭載被告丙○○、乙○○，然後去被告庚○○住處分款，被告丁○○亦有到場等
      情（見本院卷第360 、361 、363 、365 頁）。復佐以被
      告丁○○於嗣後於本院審理時亦坦承：伊之後又有開回「
      ○○游泳池」停車場看他們在做什麼，證人子○○應該是
      那時遇到的等語（見本院卷第73頁），顯見被告丁○○開
      車載被告辛○○等人前往「○○飯店」後，仍在該處附近
      徘徊，事後係因途中跟丟了，而未與其他被告共同前往大
      坪頂公墓，是被告丁○○辯稱：伊僅係駕車搭載被告辛○○等人前往「○○飯店」，隨即離去云云，自非可採。
  ２、又0000000000號、0000000000行動電話申設者均為被告丁○○之妻王○○，且其中0000000000號行動電話係被告丁○○借給被告辛○○，於案發當日為被告辛○○使用，00
      00000000號行動電話則自開通後，均為被告丁○○使用等
      情，業據被告丁○○於警詢中坦承在卷（見偵一卷第12頁
      反面），並有0000000000、0000000000號行動電話用戶個
      人資料2 份在卷可佐（見偵一卷第74、77頁）。而被告辛○○於案發當日（即95年2 月1 日）上午11時27分、11時
      33分、11時41分、中午12時22分、12時27分、12時38分、
      12時41分、12時55分、下午1 時14分有多次以上開000000
      0000號行動電話與被告丁○○所持用之0000000000號行動
      電話聯繫，有0000000000號通聯紀錄1 份附卷可稽，顯見
      被告丁○○於案發當日與被告辛○○聯繫頻繁，且於被告
      辛○○下車與被害人見面後，仍有電話聯絡。又觀卷附上
      開辛○○0000000000號行動電話通話紀錄之基地台位址（
      見偵一卷第75、76頁），案發當日上午近12時許，確係在
      高雄縣○○市○○○路上，後即往高雄縣○○市其他地區
      ，再往高雄縣○○鄉移動，與證人壬○○於本院審理時證
      稱：我們離開「○○游泳池」停車場後，還在路上徘徊，
      我就一直往鳳山地區開去，後來庚○○就說乾脆去高雄縣
      大寮鄉之大坪頂公墓等語相符（見本院卷第364頁）。又
      上開辛○○通話紀錄之基地台位置，自當日中午12時55分
      起至同日下午1時36分止，均係位於「高雄縣大寮鄉○○
      路00號」相同位置，自堪認被告辛○○等人於當日中午約
      12時55分許即已抵達「大坪頂公墓」。再參以被害人之通
      聯紀錄（見偵一卷第69、70頁），被害人於案發當日下午
      1時15分起與被害人之妻廖○○有通話紀錄，且直至下午2
      時35分許被害人所處位置之行動電話基地台均係位於「高
      雄縣○○鄉○○村○○路00號頂樓」而無變動，自堪認被
      害人於上段期間係身處大坪頂公墓，且前揭下午1時55分
      之電話紀錄極可能就係被害人與其妻聯繫備及如何交付贖
      款40萬元事宜。是被告辛○○等人既於案發當日約中午12
      時55分許即已到達大坪頂公墓，被害人於下午1時15分許
      更於大坪頂公墓（受監禁中）而與其妻對外聯繫交付贖款
      事宜，而被告丁○○尚於當日上午12時55分、下午1時14
      分與身在大坪頂公墓之被告辛○○聯繫，是由被告丁○○
      於案發當日被告辛○○下車與被害人見面後，直至被告辛○○到達大坪頂公墓，均仍有通聯紀錄，自堪信證人壬○○上開所證：被告丁○○係因途中跟丟，還打電話問我們
      跑到那裡去了等語，確屬真實，且被告丁○○對被告辛○○等人離開「○○游泳池」停車場後到達大坪頂公墓之動
      向及行為，顯非全然不知。
  ３、另被告丁○○於95年3 月30日在與他人電話聯繫中亦坦承
      ：伊有分到錢，我介紹被告辛○○去1 個大仔那，他們一
      起去，那個人沒有跟我們拗錢的，那是被告辛○○拗人的
      等語，有監聽譯文1 份在卷可憑（見本院卷第475 頁）。
      又被告辛○○於案發當日下午交付金錢給被告丁○○時，
      已告訴被告丁○○，渠等向被害人拗錢等情，亦據被告丁○○於警詢中坦承在卷（見偵一卷第13頁），則被告丁○○若無與被告辛○○等人有共同犯意之聯絡，其對被告辛○○上開強盜及擄人勒贖犯罪所得之贓款，避之猶恐不及
      ，何以仍收受上開犯罪所得贓款？被告辛○○等人又何以
      不怕被告丁○○知悉渠等強盜及擄人勒贖犯行，而於案發
      後立即通知被告丁○○至被告庚○○處，交付上開款項？
      況被告丁○○雖辯稱：被告辛○○所交付之6 萬元係之前
      欠債之還款云云，然其始終未能提出其與被告辛○○間債
      務關係之借據等證據已證其說，且被告辛○○交付被告丁○○之金額，更與被告辛○○以外之本案其他參與共犯分
      得之款項均屬相同一致。是綜合前述事證，自堪認被告丁○○確與被告辛○○等人有共同強盜及擄人勒贖之犯意聯
      絡，被告丁○○上開所辯，為犯後卸責之詞，不足採信。
  (四)被告乙○○、庚○○、丙○○、壬○○（下稱被告乙○○等
    4 人）雖辯稱：是跟被告辛○○一起去討債，沒有結夥強盜
    及擄人勒贖犯意云云。惟查：
  １、被告辛○○與案外人蔡○○間是否確有12萬元債務關係，
      為證人蔡○○所否認，被告辛○○亦未能提出證據以證其
      說，渠等間是否確有債務關係並非無疑，已如前述。又案
      外人劉○○上開12萬元債務並非被害人所積欠，與被害人
      無關，被害人亦未答應被告辛○○代為處理劉○○之債務
      ，案發當日被害人所以交付約52萬元，是因為其沒有付出
      這筆錢無法離去。被害人與被告辛○○並無毒品交易糾紛
      ，被害人並未積欠被告辛○○債務等情，已據證人戊○○
      分別於本院審理時及於95年4 月19日檢察官偵查中證述明
      確在卷（見本院卷588 、602 、603 頁、偵一卷第196 至
      199 頁），是不論案外人蔡○○是否與被告辛○○間有債
      務存在，亦與被害人無關，自不得以此為藉口向被害人索
      討金錢。
  ２、又若係討債，自應有借據、本票等借款證據以資佐證。然
      而，被告乙○○等4 人於見到被害人之前，被告辛○○並
      未提出任何借據、本票或其他欠款資料供渠等觀看等情，
      業據證人辛○○於本院審理時證稱在卷（見本院卷第503
      頁）。再者，案發當日係被告庚○○提議攜帶手槍及手銬
      ，手槍及手銬並非出發時就放在被告壬○○車上，在「○○游泳池」停車場過程中，被告丙○○有用到手槍及手銬
      以防被害人脫逃，且取得款項後，即至被告庚○○家分款
      等情，業據證人即共同被告壬○○於本院審理時證稱在卷
      （見本院卷第357至366頁）。被告乙○○亦坦承：在「○○游泳池」停車場及大坪頂公墓有以手銬限制被害人之自
      由，手銬、槍是壬○○朋友的，離開時才將被害人手之手
      銬打開等語（見院五卷第12至14頁）。是由被告庚○○等
      人於案發當日前往「○○飯店」前就已預先攜帶「手槍」
      及「手銬」等物，顯非一般討債之情，而已有預謀於被害
      人反抗時，施以強暴手段將被害人擄走，以強盜及勒贖之
      意。又單純討債，何需糾集眾人前往，且過程中被害人已
      否認債務關係，渠等何以仍以手槍毆打被害人，並強押被
      害人上車及銬以手銬，而載往大坪頂公墓監禁，直至取得
      被害人家屬之贖款，始加以釋放，且索討之金額100萬元
      或已自被害人及其家屬取得之金額約52萬元，亦均已顯逾
      渠等上開作為向被害人取財藉口之12萬元債務關係（參警
      二卷第15、偵一卷第19頁、院四卷第4、5頁），事後更於
      案發當日立即朋分金錢完畢，渠等有強盜及擄人勒贖犯意
      及行為，實屬灼然甚明。被告乙○○等4人上開所辯：是
      跟被告辛○○一起去討債，沒有結夥強盜及擄人勒贖犯意
      云云，為犯後卸責之詞，均不足採信。
  (五)綜上所述，被告辛○○等6 人有事實欄所載犯行，事證明確
    ，被告辛○○等6 人上開所辯，為犯後飾卸之詞，均不足採
    信，渠等犯行堪以認定，應予依法論科。
二、按懲治盜匪條例廢止後，犯強盜及擄人勒贖罪，如符合結合
    犯之要件，即應回歸適用刑法第332 條第2 項第3 款予以處
    罰，無仍適用吸收理論認強盜罪應吸收於擄人勒贖犯罪中，
    而僅論以擄人勒贖罪之餘地（最高法院92年度台上字第1007
    號、95年度台上字第717 號判決意旨參照）。又刑法第332
    條第2 項第3 款犯強盜而擄人勒贖罪為結合犯，係著眼於強
    盜與擄人勒贖間，接連發生之可能性高，危害亦鉅，乃依法
    律規定，結合強盜、擄人勒贖2 個獨立之犯罪行為，而成為
    一個犯罪，並加重其刑；其成罪並不以二者均出於預定之計
    畫為必要，僅須發生在時間上有銜接性，地點上具關聯性即
    可，初不問係先強盜後擄人勒贖或先擄人勒贖後強盜，均足
    構成本罪（最高法院95年度台上字第5482號判決意旨參照）
    。本案被告辛○○等6 人謀議以擄被害人以達渠等強盜及意
    圖勒贖目的，復利用渠等已控制被害人行動自由為方法，而
    共同對被害人強盜及勒贖財物，且上開強盜及擄人勒贖犯行
    ，時間上有銜接性，地點上具關聯性，衡諸上開說明，顯已
    合於共同強盜而擄人勒贖之犯行。另按行為後法律有變更者
    ，適用行為時之法律。但行為後之法律有利於行為人者，適
    用最有利於行為人之法律，刑法第2 條第1 項定有明文。另
    於比較時應就罪刑有關之共犯、未遂犯、想像競合犯、牽連
    犯、連續犯、結合犯，以及累犯加重、自首減輕暨其他法定
    加減原因（如身分加減）與加減比例等一切情形，本於統一
    性及整體性原則，綜其全部罪刑之結果而為比較（最高法院
    95年5 月23日第8 次刑事庭會議決議內容參照）。查被告辛○○等人行為後，如附表所示之法律業經變更，並於95年7
    月1 日施行，玆經比較結果，裁判時法並未較為有利，從而
    應依刑法第2 條第1 項前段規定，適用行為時法。核被告辛○○、丁○○、乙○○、庚○○、丙○○、壬○○所為，均
    係犯刑法第332 條第2 項第3 款之強盜擄人勒贖罪。又被告
    辛○○等6 人所為應係犯刑法第332 條第2 項第3 款之強盜
    擄人勒贖罪，已如前述，公訴意旨漏未斟酌此點，而認被告
    辛○○等6 人係犯同法第330 條第1 項加重強盜罪、第347
    條第1 項擄人勒贖罪（上開2 罪數罪併罰），尚有未洽，惟
    其基本事實同一，本院自應予審理，並變更其起訴法條。被
    告辛○○等6 人就上揭強盜擄人勒贖犯行，有犯意之聯絡及
    行為之分擔，皆為共同正犯。查被告丙○○前因贓物、竊盜
    、違反毒品危害防制條例案件，經本院分別以90年度易字第
    4652號、91年度易字第76號、91年度訴字第3051號判處有期
    徒刑3 月、1 年、8 月（7 月、3 月，應執行有期徒刑8 月
    ）確定，並經裁定應執行有期徒刑1 年10月。其又因業務侵
    占案件，經本院以92年度易字第1363號判處有期徒刑6 月確
    定，經發監執行上開有期徒刑1 年10月及6 月，於93年12月
    16日假釋出監，並付保護管束，後於94年6 月8 日上開假釋
    期滿未經撤銷，視為執行完畢，有臺灣高等法院被告前案紀
    錄表1 份在卷可按，其受有期徒刑之執行完畢，5 年以內再
    犯有期徒刑以上之罪，為累犯，應依行為時刑法第47條之規
    定，除法定刑為死刑、無期徒刑之部分外，餘依法加重其刑
    。爰審酌被告辛○○前有違反毒品危害防制條例前科（95年
    8 月25日執行完畢，不構成累犯），被告丁○○前無犯罪前
    科紀錄，被告乙○○前有違反毒品危害防制條例前科（執行
    完畢日期為96年3 月15日，不構成累犯），被告丙○○前有
    竊盜、賭博、違反麻醉藥品管理條例、贓物、違反毒品危害
    防制條例、業務侵占、強制罪、違反槍砲彈藥刀械管制條例
    等前科，被告庚○○前有違反麻醉藥品管理條例、竊盜、違
    反肅清煙毒條例等前科，被告壬○○前有妨害兵役、違反毒
    品危害防制條例前科（不構成累犯），渠等共同對被害人強
    盜並擄人勒贖，對被害人造成之身心畏怖甚鉅，所為嚴重危
    害社會治安。另衡以被告辛○○為本案犯罪起因及主謀，並
    毆打被害人及前往取贖，涉案程度最重；被告丁○○、庚○○邀約其他被告共犯本案，促成本案犯行，被告丙○○持槍
    毆打被害人，並以手銬銬住被害人，妨害被害人之行動自由
    。被告乙○○、壬○○僅係受被告丁○○、庚○○邀約而共
    同前往，並分擔看管被害人或駕車行為，涉案程度相較輕微
    ，被告6 人犯後均否認犯行及渠等犯罪之動機、目的、手段
    、智識程度、生活狀況暨檢察官就本案科刑範圍意見（各求
    處有期徒刑15年）等一切情狀，分別量處如主文所示之刑，
    以資懲儆。
據上論斷，應依刑事訴訟法第299 條第1 項前段，第300 條，刑
法第2 條第1 項前段、第28條（行為時）、第332 條第2 項第3
款、第47條（行為時），判決如主文。
本案經檢察官己○○到庭執行職務。
中    華    民    國    96    年    3     月    7     日
                  鳳山刑事第一庭審判長法  官  黃三友 
                                      法  官  陳盈吉
                                      法  官  林永村
如不服本判決，應於判決送達後10日內，向本院提出上訴狀。
以上繕本證明與正本無異。
中    華    民    國    98    年    2     月    23    日
                                      書記官  王珮樺
附表：
┌──┬───────┬───────┬───────┬────┐                
│比較│行為時法（95年│裁判時法（95年│比較結果      │備註    │                
│內容│7 月1 日前之刑│7 月1 日生效之│              │        │                
│    │罰法律）      │刑罰法律）    │              │        │                
├──┼───────┼───────┼───────┼────┤       
│共同│刑法第28條：二│刑法第28條：二│依行為時法及裁│        │
│正犯│人以上共同實施│人以上共同「實│判時法均構成共│        │
│    │犯罪之行為者，│行」犯罪之行為│同正犯，裁判時│        │
│    │皆為正犯。    │者，皆為正犯。│法並未較有利於│        │
│    │              │              │被告6 人。    │        │
├──┼───────┼───────┼───────┼────┤       
│累犯│刑法第47條：受│刑法第47條第1 │依行為時法及裁│        │
│    │有期徒刑之執行│項：受徒刑之執│判時法均構成累│        │
│    │完畢，或受無期│行完畢，或一部│犯，適用結果並│        │
│    │徒刑或有期徒刑│之執行而赦免後│無不同。      │        │
│    │一部之執行而赦│，5 年以內「故│              │        │
│    │免後，5 年以內│意」再犯有期徒│              │        │
│    │再犯有期徒刑以│刑以上之罪者，│              │        │
│    │上之罪者，為累│為累犯，加重本│              │        │
│    │犯，加重本刑至│刑至二分之一。│              │        │
│    │二分之一。    │              │              │        │
├──┴───────┴───────┴───────┴────┤                
│比較結果：                                                    │
│裁判時法並未較有利於被告6 人。從而，應依刑法第2 條第1 項前段規│
│定，適用行為時之法律。                                        │
└───────────────────────────────┘
附錄本案論罪科刑之法條
中華民國刑法第332條
（強盜結合罪）
犯強盜罪而故意殺人者，處死刑或無期徒刑。
犯強盜罪而有下列行為之一者，處死刑、無期徒刑或10年以上有
期徒刑：
一  放火者。
二  強制性交者。
三  擄人勒贖者。
四  使人受重傷者。